【裁判字號】    99,訴,152
【裁判日期】    990317
【裁判案由】    毒品危害防制條例
【裁判全文】
臺灣基隆地方法院刑事判決               99年度訴字第152號
公  訴  人  臺灣基隆地方法院檢察署檢察官
被      告  甲○○
上列被告因違反毒品危害防制條例案件，經檢察官提起公訴（99
年度毒偵字第156、263號），被告並為有罪陳述，本院合議庭乃
裁定由受命法官獨任以簡式審判程序進行審理，並判決如下：
    主  文
甲○○施用第二級毒品，累犯，處有期徒刑月；又施用第一級
毒品，累犯，處有期徒刑柒月，扣案之注射針筒壹支沒收；又施
用第一級毒品，累犯，處有期徒刑柒月，扣案之注射針筒壹支及
分裝勺壹只均沒收；又施用第二級毒品，累犯，處有期徒刑月
。應執行有期徒刑壹年肆月，扣案之注射針筒貳支及分裝勺壹只
均沒收。
    事  實
一、前案紀錄：
  (一)甲○○前因初犯施用毒品案件，經觀察、勒戒後，因認有繼
    續施用毒品之傾向，而再經法院裁定強制戒治，迨民國91年
    12月23日始因停止戒治併付保護管束；92年7 月31日管束期
    滿未經撤銷而完成本次毒癮戒斷之療程，並由臺灣基隆地方
    法院檢察署檢察官於92年8 月4 日，以92年度戒毒偵字第59
    號為不起訴處分確定。
  (二)其後，又分別因(甲)於前揭(一)所述觀察、勒戒執行完畢經釋放
    出所以後之五年以內，再犯施用毒品案件（二犯施用毒品案
    件；施用毒品時間：95年4 月29日、95年5 月2 日），由臺
    灣基隆地方法院檢察署檢察官提起公訴，並經臺灣高等法院
    於95年11月22日，以95年度上訴字第3679號判決有期徒刑七
    月、三月，應執行有期徒刑九月，暨於96年7 月16日，以96
    年度聲減字第328 號裁定減為有期徒刑三月又十五日、一月
    又十五日，應執行有期徒刑四月確定；(乙)犯詐欺案件，經本
    院於96年11月27日，以96年度易字第388 號判決有期徒刑四
    月暨減為有期徒刑二月確定；(丙)犯贓物等案件，經本院於97
    年5 月20日，以96年度訴字第787 號判決有期徒刑三月、三
    月、三月，減為有期徒刑一月又十五日、一月又十五日、一
    月又十五日，應執行有期徒刑四月確定；(丁)三犯施用毒品案
    件，由臺灣基隆地方法院檢察署檢察官提起公訴，經本院於
    96年5 月23日，以96年度訴字第369 號判決有期徒刑十月，
    暨於96年8 月9 日，以96年度聲減字第1043號裁定減為有期
    徒刑五月確定。嗣所犯(甲)(乙)二案，經合併定刑為有期徒刑六
    月（臺灣高等法院97年度聲字第923 號裁定）；所犯(丙)(丁)二
    案，則經合併定刑為有期徒刑八月（臺灣高等法院97年度聲
    字第692 號裁定）。迨97年11月29日始執行完畢（構成累犯
    ）。
  (三)繼而復分別因(戊)四犯施用毒品案件，由臺灣基隆地方法院檢
    察署檢察官提起公訴，經本院於98年5 月14日，以98年度訴
    字第424 號判決有期徒刑八月、四月，應執行有期徒刑十月
    確定而未執畢；(己)五犯施用毒品案件，由臺灣基隆地方法院
    檢察署檢察官提起公訴，經本院於98年7 月22日，以98年度
    訴字第690 號判決有期徒刑七月、四月，應執行有期徒刑十
    月確定而未執畢；(庚)六犯施用毒品案件，由臺灣基隆地方法
    院檢察署檢察官提起公訴，經本院於98年12月7 日，以98年
    度訴字第1124號判決有期徒刑九月、五月，應執行有期徒刑
    一年確定而未執畢；(辛)七犯施用毒品案件（施用毒品時間：
    98年11月10日），由臺灣基隆地方法院檢察署檢察官提起公
    訴，經本院於99年1 月29日，以99年度訴字第58號判決有期
    徒刑八月、三月，應執行有期徒刑九月在案而未確定（以上
    ，均不構成累犯）。
二、本案事實：
    甲○○猶不思戒除毒癮，復基於施用第一級毒品海洛因、第
    二級毒品安非他命類（安非他命暨甲基安非他命）之個別犯
    意，分別於下列時、地，藉由下述方式，先、後施用第一級
    毒品海洛因、第二級毒品安非他命類，乃為警依法查獲各如
    下述：
  (一)於99年1 月5 日晚間9 時，在臺北縣瑞芳鎮○○路1 巷86號
    住處，將安非他命類置入玻璃球吸食器內燒烤使生霧化白煙
    再以口鼻吸食，藉以施用第二級毒品安非他命類1 次。其後
    ，復於99年1 月7 日上午8 時，在上址，將稀釋後之海洛因
    置入注射針筒再持以施打，藉以施用第一級毒品海洛因1 次
    。乃為警於99年1 月7 日中午12時45分，在臺北縣瑞芳鎮○
    ○路50號附近盤檢查獲，並扣得甲○○所有供施用第一級毒
    品海洛因所用之注射針筒1 支，經採其尿液送驗，結果呈嗎
    啡（海洛因代謝後尿液檢出成份）、安非他命暨甲基安非他
    命陽性反應。
  (二)於99年1 月23日下午2 時，在臺北縣瑞芳鎮○○路1 巷86號
    住處，將稀釋後之海洛因置入注射針筒再持以施打，藉以施
    用第一級毒品海洛因1 次。其後，又於同日下午5 時，在上
    址，將安非他命類置入玻璃球吸食器內燒烤使生霧化白煙再
    以口鼻吸食，藉以施用第二級毒品安非他命類1 次。乃為警
    於同日晚間7 時15分，在臺北縣瑞芳鎮○○街30巷33號附近
    因案緝獲，並扣得甲○○所有供施用第一級毒品海洛因所用
    之注射針筒1 支、分裝勺1 只，經採其尿液送驗，結果仍呈
    嗎啡、安非他命暨甲基安非他命陽性反應。
三、案經基隆市警察局第二分局、臺北縣政府警察局瑞芳分局移
    送臺灣基隆地方法院檢察署檢察官偵查起訴。
    理  由
壹、程序事項
    本案被告甲○○所犯者非為死刑、無期徒刑、最輕本刑為三
    年以上有期徒刑之罪或高等法院管轄之第一審案件，其於準
    備程序進行中，先就被訴事實為有罪之陳述，經告知其簡式
    審判程序之旨，並聽取公訴人、被告之意見後，本院業已依
    刑事訴訟法第二百七十三條之一第一項規定，裁定由受命法
    官獨任以簡式審判程序進行本案之審理。
貳、實體事項
一、前揭事實業據被告甲○○於本院審理時坦承在卷，且有被告
    所有「供其於99年1 月7 日上午8 時，施用第一級毒品犯罪
    所用之注射針筒1 支」及「供其於99年1 月23日下午2 時，
    施用第一級毒品犯罪所用之注射針筒1 支、分裝勺1 只」扣
    案可佐。又被告前、後2 次為警查獲而採集之尿液檢體，經
    分別送請臺灣尖端先進生技醫藥股份有限公司、臺灣檢驗科
    技股份有限公司以氣相層析質譜儀法為確認檢驗之結果，均
    呈嗎啡（海洛因代謝後尿液檢出成份）、安非他命暨甲基安
    非他命陽性反應。此亦有臺灣尖端先進生技醫藥股份有限公
    司99年2 月5 日濫用藥物檢驗報告、臺灣檢驗科技股份有限
    公司99年2 月8 日UL/2010/10813 號濫用藥物檢驗報告各1
    份，暨足與上開檢驗報告相對應之尿液檢體對照表各1 件在
    卷可憑。參之以酵素免疫分析或薄層定性分析等方式為初步
    篩檢者，檢驗結果雖有相當程度偽陽性之可能，然以氣（液
    ）相層析、質譜分析之儀器為交叉確認者，檢驗結果出現偽
    陽性之機率則極低，因而具有公信力，核足為對涉嫌人不利
    之認定；尤以「毒品施用後於尿液、血液中可檢出之最大時
    限，與施用劑量、施用頻率、施用方式、施用者飲水量之多
    寡、個人體質、代謝情況、檢體收集時間點及所用檢測方法
    之靈敏度等因素有關，因個案而異。依據Clarke's Isolati
    on Identification of Drugs第二版記載，血液中藥物之半
    衰期（濃度減半所需時間）分別為古柯鹼0.7-1.5 小時、海
    洛因3 分鐘（其代謝物為嗎啡2-3 小時）、嗎啡2-3 小時、
    大麻20-36 小時、安非他命12小時（當尿液偏酸性時，為4-
    8 小時）、甲基安非他命9 小時、Ketamine 2-4小時，而MD
    MA約8.49小時。一般於尿液中可檢出之最大時限，古柯鹼為
    施用後1-4 天、海洛因2-4 天、嗎啡2-4 天、大麻1-10天、
    安非他命1-4 天、甲基安非他命1-5 天、MDMA1-4 天、MDA
    1-4 天、Ketamine2-4 天。」此復曾經行政院衛生署藥物食
    品檢驗局以92年7 月23日管檢字第0920005609號函釋在案。
    勾稽以觀，足見被告於本院審理時之任意性自白，與事實相
    符，堪可採信。再者，被告查有如本判決事實欄一所載施用
    毒品之前案紀錄。觀諸卷附臺灣高等法院被告前案紀錄表、
    不起訴處分書、刑事判決內容即明。從而，本案事證明確，
    參照最高法院97年9 月9 日97年度第5 次刑事庭會議二決議
    意旨、97年度臺非字第540、585號暨98年度臺非字第127、2
    11號判決意旨，被告於初犯施用毒品案件之五年以內，再犯
    施用毒品之犯行，堪可認定，應依法論科。
二、論罪科刑：
  (一)查海洛因、安非他命類分別係毒品危害防制條例所列管之第
    一級、第二級毒品，此為該條例第二條第二項第一款、第二
    款所明定。按犯毒品危害防制條例第十條之罪（施用毒品罪
    ）者，檢察官應聲請法院裁定，令被告入勒戒處所觀察、勒
    戒，經勒戒處所陳報，認受觀察、勒戒人無繼續施用毒品傾
    向者，應即釋放，並為不起訴之處分；認有繼續施用毒品傾
    向者，即應聲請法院裁定令入戒治處所強制戒治，俟強制戒
    治期滿釋放，再為不起訴之處分。惟依上揭規定觀察勒戒或
    強制戒治執行完畢釋放後，五年內再犯毒品危害防制條例第
    十條之罪（施用毒品罪）者，檢察官即應依法追訴，毒品危
    害防制條例第二十條第一項、第二項、第二十三條第二項分
    別定有明文。
  (二)核被告於初犯施用毒品案件以後之五年以內，復再犯施用第
    一級毒品海洛因、第二級毒品安非他命類（安非他命、甲基
    安非他命）如本判決事實欄二(一)(二)之所載，均係犯毒品危害
    防制條例第十條第一項之施用第一級毒品罪及同條第二項之
    施用第二級毒品罪。被告施用毒品前、後持有第一級毒品海
    洛因、第二級毒品安非他命類（安非他命、甲基安非他命）
    之低度行為，各應為其施用第一級、第二級毒品之高度行為
    所吸收，均不另論罪。
  (三)查起訴書雖誤繕被告施用毒品之各次時間，然此業據蒞庭檢
    察官於未變動其社會基本事實同一性之前提下，當庭更正如
    本判決事實欄之所載，此有本院審判筆錄在卷可稽；核此更
    正範圍，亦無礙於原起訴所特定之事實。本於檢察一體之原
    則，本院當以蒞庭檢察官所到庭更正者，為起訴所指被告施
    用毒品之犯罪時間。
  (四)被告所犯上開四罪，犯意各別，行為互殊，應予分論併罰。
  (五)被告查有如本判決事實欄一(二)所載之犯罪科刑及刑之執行情
    形，此有臺灣高等法院被告前案紀錄表在卷可考。乃於前案
    有期徒刑執行完畢或受一部之執行而赦免後，五年以內，故
    意再犯本起最重本刑有期徒刑以上之罪，為累犯，應依刑法
    第四十七條第一項規定，就其所犯各罪分別加重其刑。
  (六)本院審酌被告犯罪之動機、吸食頻率、曾有施用毒品之前科
    仍不知戒除，兼以被告犯後坦承犯行而表悛悔之犯後態度，
    及其本案所為雖對己身健康戕害甚鉅，然其究非可與侵害他
    人法益之犯罪行為等量齊觀，尤以之於此類「施用毒品」之
    行為人而言，毒品危害防制條例之立法目的亦非重在嚴懲，
    而係重在彼等「病患性」行為之矯治等一切情狀，分別量處
    如主文所示之刑，併定其應執行之刑。
  (七)扣案之注射針筒2 支、分裝勺1 只，或係被告所有「供其於
    99年1 月7 日上午8 時，施用第一級毒品犯罪」之所用；或
    係被告所有「供其於99年1 月23日下午2 時，施用第一級毒
    品犯罪」之所用，詳如本判決事實欄之所載。此業經被告當
    庭敘述明確（見本院審判筆錄第3 頁）。尤以復均非專供施
    用毒品之器具，此亦有上開扣案物照片存卷為憑。爰依刑法
    第三十八條第一項第二款規定，於所犯各該罪名項下併予宣
    告沒收如主文之所示。
據上論斷，應依刑事訴訟法第二百七十三條之一第一項、第二百
九十九條第一項前段，毒品危害防制條例第二十三條第二項、第
十條第一項、第二項，刑法第十一條前段、第四十七條第一項、
第五十一條第五款、第三十八條第一項第二款，判決如主文。
本案經檢察官乙○○到庭執行職務。
中    華    民    國    99    年    3     月    17    日
                  刑事第四庭法  官  王慧惠
以上正本證明與原本無異。
如不服本判決應於收受送達後10日內向本院提出上訴書狀，並應
敘述具體理由；其未敘述上訴理由者，應於上訴期間屆滿後20日
內向本院補提理由書(均須按他造當事人之人數附繕本)「切勿逕
送上級法院」。
中    華    民    國    99    年    3     月    17    日
                            書記官  王一芳
附錄論罪法條：
毒品危害防制條例第10條第1 項、第2 項
施用第一級毒品者，處6 月以上5 年以下有期徒刑。
施用第二級毒品者，處3 年以下有期徒刑。

司法院資訊處製作；財團法人民間司法改革基金會備份。
